【裁判字號】    97,重智,8
【裁判日期】    971124
【裁判案由】    侵權行為損害賠償
【裁判全文】
臺灣板橋地方法院民事判決               97年度重智字第8號
原      告  美商微軟公司（Microsoft Corporation）
法定代理人  Benjamin .
訴訟代理人  洪慶順律師
            翁如瑩律師
            張家賓律師
被      告  甲○○
上列當事人間請求侵權行為損害賠償事件，原告提起刑事附帶民
事訴訟（97年度重附民字第10號），經刑事庭移送前來，本院於
民國97年11月10日言詞辯論終結，判決如下：
    主      文
被告應給付原告新台幣肆佰萬元及自民國九十七年三月二十六日
起至清償日止，按年息百分之五計算之利息。
被告應將本案刑事最後事實審判決書主文及事實欄，暨本案民事
最後事實審判決書主文欄，以長二十五公分、寬十九公分之篇幅
，登載於經濟日報第一版下半頁一日，費用由被告負擔。
原告其餘之訴駁回。
訴訟費用由被告負擔十分之二，餘由原告負擔。
本判決第一項於原告以新台幣壹佰拾肆萬元供擔保後，得假執
行。
其餘假執行之聲請駁回。
    事實及理由
甲、程序方面：
一、本件原告公司為外國法人，具有涉外因素，主張被告侵害其
    著作權而負有損害賠償責任，係為一私法爭訟，自應適用涉
    外民事法律適用法以定本件之管轄及準據法。茲分述如下：
    (一)管轄權之判斷：
      被告為中華民國人民，且原告主張之侵權行為地係在中華
      民國之本院轄區內，我國法院就此涉外私法事件自有直接
      一般管轄權。又本件侵權行為事實係發生在本院轄區，前
      經原告提起附帶民事訴訟，經本院刑事庭裁定移送前來，
      本院即屬有管轄權之法院。
    (二)準據法之擇定：
      (1)按關於由侵權行為而生之債，依侵權行為地法，但中華
        民國法律不認為侵權行為者，不適用之。侵權行為之損
        害賠償及其他處分之請求，以中華民國法律認許者為限
        。涉外民事法律適用法第9 條定有明文。故關於涉外侵
        權行為之準據法，應適用「侵權行為地」及「法庭地法
        」。查原告主張被告之侵權行為係發生在我國境內，依
        上開規定，本件涉外事件之準據法，應依中華民國之法
        律。
      (2)依我國著作權法第4 條第2 款規定：外國人之著作，依
        條約、協定、或其本國法令、慣例，中華民國人之著作
        得在該國享有著作權者，得依本法享有著作權。而世界
        貿易組織會員國依「與貿易有關之智慧財產權協定」（
        TRIPS） 之約定，原告之著作屬受我國著作權法保護之
        著作，在我國應受著作權法之保護，併此敘明。
二、被告經合法通知，未於言詞辯論期日到場，核無民事訴訟法
    第386 條各款所列情形，爰依原告聲請，由其一造辯論而為
    判決。
乙、實體方面：
一、原告主張：
    (一)被告甲○○為址設台北縣新莊市○○路新建巷15弄10號「
      龍宇企業社」之實際負責人，明知享有著作權之著作物，
      非經著作權人同意或授權，不得將之重製、改作，並不得
      散布，意圖散布而陳列持有，或意圖營利而交付侵害著作
      權人之著作重製物，竟意圖營利，擅自重製原告享有著作
      權之著作物，附加於其所販賣之電腦硬碟中一併出售予客
      戶，侵害原告之著作權。原告委由市場調查人員於民國（
      下同）96年5 月及同年7 月各向被告購買電腦硬碟乙台，
      均發現內含未經合法授權而重製之電腦程式軟體。嗣於96
      年7 月16日經警前往龍宇企業社上址營業處所執行搜索，
      當日共檢視8 台電腦硬碟（如附表三所示），製作9 張經
      被告甲○○親自簽認之電腦軟體紀錄表，且扣押內含非法
      重製電腦程式軟體之盜烤光碟片10片（如附表二所示）及
      報價單、收據、現金帳號等相關營業帳冊共8 本。以上合
      計查獲非法重製原告享有著作權4 種軟體（如附表一所示
      ）。被告因中無法提出其購買原告軟體授權之相關憑證，
      業經檢察官提起公訴，並經本院以97年度訴字第973 號刑
      事判決判處有期徒刑8 月，緩刑3 年確定在案，被告之侵
      權事實已臻明確。
    (二)請求之依據：
      (1)系爭遭非法重製之軟體，乃原告耗盡心力與金錢，整合
        公司資源由全體員工合力完成之創作成果，也由於原告
        公司全體員工兢兢業業之努力，始得在電腦軟體市場取
        得相當之領先地位，被告為便利其營業使用，竟以侵害
        著作權之方式，惡意攫獲原告公司努力之成果，其侵害
        情節洵屬重大。依檢察官起訴書及警方於96年7 月16日
        前往被告經營之龍與企業社搜所結果，被告以前開方式
        侵害之電腦程式著作，計有原告之Execel 2003 、Word
        200 3 、Wi ndows 2000 及Windows XP Pro. 等各項電
        腦程式著作，被告違法連續將上開4 種軟體載於電腦硬
        式磁碟機中，附同其所銷售之電腦硬體，贈於不特定之
        消費者，其行為對於原告所造成之損害實難估算，蓋拷
        貝軟體僅需數分鐘即可輕易完成，卻相當難舉證被告總
        共拷貝過多少之軟體數量於其銷售之電腦硬碟之內，此
        由本案搜索當日查獲被告經營之龍宇企業社處所內有高
        達10片之盜版光碟片足證。再者，被告之行為造成無數
        非法重製之軟體在外流通，購買者若再拷貝於其他電腦
        ，將使之加倍流通，侵害行為更無法抑止，爰依著作權
        法第88條第3 項及民法第188 條規定，以每一種軟體為
        單位，請求以侵害情節最重大之新台幣（下同）500 萬
        元酌定賠償金，合計共2,000 萬元。
      (2)原告得請求被告為回復名譽之適當處分，依民法第195
        條第1 項規定及最高法院62年台上字第2806號判例揭示
        「公司係依法組織之法人，其名譽遭受侵害，無精神上
        痛苦可言，登報道歉已足回復其名譽」之意旨，原告自
        得請求被告自費於報紙刊登如附件一所示之道歉啟事。
      (3)另依著作權法第89條、第99條規定，原告得請求被告自
        費將本案民事最後事實審判決書主文欄，及本案刑事最
        後事實審判決書事實及主文欄，均登載於報紙上。
    (三)訴之聲明：
      (1)被告應給付原告2,000 萬元及自起訴狀繕本送達翌日起
        至清償日止，按年息5%計算之利息。
      (2)被告應將附件一所載之道歉啟事，以長25公分、寬19公
        分之篇幅，登載於經濟日報第1 版下半頁1 日，費用由
        被告負擔。
      (3)被告將本案刑事最後事實審判決書主文及事實欄，暨本
        案民事最後事實審判決書主文欄，以長25公分、寬19公
        分之篇幅，登載於經濟日報第1 版下半頁1 日，費用由
        被告負擔。
      (4)原告願供擔保，請准就第一項聲明宣告假執行。
二、被告未於言詞辯論期日到場，亦未提出準備書狀作何聲明或
    陳述。
三、查原告主張之事實，已據其提出與所述相符之台灣板橋地方
    法院檢察署96年度偵字第21849 號起訴書、本院97年度訴字
    第973 號刑事易判決影本各1 份為證，並經本院核閱刑事庭
    移送前來之被告違反著作權法等刑事偵、審影印卷內資料無
    誤，被告復未到場爭執，自堪信為真實。
四、按因故意或過失不法侵害他人之著作財產權，負損害賠償責
    任；如被害人不易證明其實際損害額，得請求法院依侵害情
    節，在1 萬元以上100 萬元以下酌定賠償額；如損害行為屬
    故意且情節重大者，賠償額得增至500 萬元，著作權法第88
    條第1 項、第3 項定有明文。本件被告非法重製原告享有著
    作權之軟體，既經認定如前，則原告依上開規定，請求被告
    賠償損害，即屬有據。本院審酌被告係以非法重製原告享有
    著作權之Execel 2003 、Word 2003 、Windows XP及Window
    s XP Pro. 等電腦程式，附加於其所販賣之電腦硬碟中一併
    出售予客戶之方式，侵害原告之著作權，且被告於警訊時自
    承龍宇企業社係以組裝電腦為營業項目之一，自有不特定之
    消費客源，再加以重製軟體僅需數分鐘即可輕易完成，事實
    上確難計算被告重製之數量及在外流通後輾轉再經重製之數
    量，惟查扣之盜版光碟僅10片，數量非鉅，且龍宇企業社資
    本額僅20萬元，查獲時營業場所內亦僅有8 台電腦，可見被
    告非法重製規模尚非龐大，情節難謂重大，原告依前開規定
    ，請求被告按每著作物以500 萬元計算損害額，洵非有據，
    本院認應按每著作物以100 萬元計算損害額為適當，本件被
    告侵害之著作物共計4 種，故應賠償原告400 萬元。
五、次按，被害人得請求由侵害人負擔費用，將判決書內容全部
    或一部登載於新聞紙、雜誌；又犯第91條至第93條、第95條
    之罪者，因被害人或其他有告訴權人之聲請，得令將判決書
    全部或一部登報，其費用由被告負擔，著權法第89條、第99
    條分別定有明文。被告侵害原告如附表一所示之電腦程式著
    作權，業經認定如前，且其所犯著作權法第91條第2 項之罪
    亦經刑事判決確定在案，是原告依上開規定，請求被告應負
    擔費用，將本案刑事最後事實審判決書主文及事實欄，暨本
    案民事最後事實審判決書主文欄，以長25公分、寬19公分之
    篇幅，登載於經濟日報第1 版下半頁1 日，即屬有據，應予
    准許。
六、末按，名譽被侵害者，得請求回復名譽之適當處分，固為民
    法第195 條第1 項後段所明定，然名譽有無受損害應以社會
    上之評價是否貶損作為判斷之依據。本件被告雖非法重製原
    告所享有如附表一所示之電腦程式著作物，將之附加於其所
    販賣之電腦硬碟中一併出售予客戶，惟被告組裝販售之電腦
    價格僅1 萬1 千餘元（見96年7 月16日調查筆錄），該價格
    與市場上正品之價格已有區隔，應不致使消費者誤認被告販
    售之電腦內程式著作為商譽卓著之原告公司授權商品。況原
    告乃國際知名公司，於電腦軟體領域素負盛名，被告非法重
    製原告之電腦程式著作，應係著眼於原告之電腦程式具有市
    場價值，當無貶低原告在消費者心中之價值或地位，原告於
    社會上之評價難認因此即有貶損，故原告因被告侵權行為所
    受損害應僅為財產上之損害，尚難認原告之名譽亦受有損害
    ，原告依民法第195 條第1 項後段規定，請求被告負擔費用
    刊登道歉啟事，難認有理。
七、綜上所述，原告本於侵權行為法律關係，請求被告給付400
    萬元及自起訴狀繕本送達翌日即97年3 月26日起至清償日止
    ，按年息5%計算之利息，暨由被告負擔費用將本案刑事最後
    事實審判決書主文及事實欄、本案民事最後事實審判決書主
    文欄，以長25公分、寬19公分之篇幅，登載於經濟日報第1
    版下半頁1 日，為有理由，逾上開範圍之請求，則無理由，
    應予駁回。
八、原告陳明願供擔保，聲請宣告假執行，就判決主文第1 項所
    示關於金錢給付之勝訴部分，核無不合，爰酌定相當之擔保
    金額准許之；至原告敗訴部分，假執行之聲請因訴之駁回而
    失所附麗，爰併駁回之。
九、訴訟費用負擔之依據：民事訴訟法第79條。
中    華    民    國    97    年    11    月    24    日
                  民事第二庭    法  官  程怡怡
以上正本係照原本作成。
如對本判決上訴，須於判決送達後20日內向本院提出上訴狀。
中    華    民    國    97    年    11    月    24    日
                                書記官  華海珍
附表一：
┌─────┬───┬──┐
│軟體名稱  │ 版本 │數量│
├─────┼───┼──┤
│Ms Windows│XP PRO│1   │
├─────┼───┼──┤
│Ms Windows│2000  │1   │
├─────┼───┼──┤
│Ms Word   │2003  │1   │
├─────┼───┼──┤
│Ms Excel  │2003  │1   │
└─────┴───┴──┘
附表二：非法重製微軟公司電腦軟體之光碟
┌────┬──────────────┐
│光碟編號│電腦程式著作名稱            │
├────┼──────────────┤
│Disk1   │Windows XP                  │
├────┼──────────────┤
│Disk2   │Windows Vista               │
├────┼──────────────┤
│Disk3   │Windows Vista               │
├────┼──────────────┤
│Disk4   │Office 2000 Pro             │
├────┼──────────────┤
│Disk5   │Windows XP                  │
├────┼──────────────┤
│Disk6   │Windows XP                  │
├────┼──────────────┤
│Disk7   │Windows XP                  │
├────┼──────────────┤
│Disk8   │Windows 2000 Pro            │
├────┼──────────────┤
│Disk9   │Windows 2000 Pro            │
├────┼──────────────┤
│Disk10  │Office 2003                 │
└────┴──────────────┘
附表三
┌──┬───────────────────────┐
│電腦│電腦內安裝侵害微軟公司著作權之軟體            │
│名稱├──────────┬────────────┤
│    │軟體名稱            │序號                    │
├──┼──────────┼────────────┤
│L1  │Windows XP          │00000-000-0000000-00000 │
│    │Excel 2003          │00000-000-0000000-00000 │
│    │Word  2003          │00000-000-0000000-00000 │
├──┼──────────┼────────────┤
│L2  │Windows XP          │00000-000-0000000-00000 │
├──┼──────────┼────────────┤
│L3  │Windows XP          │00000-000-0000000-00000 │
├──┼──────────┼────────────┤
│L4  │Windows XP          │00000-000-0000000-00000 │
├──┼──────────┼────────────┤
│L5  │Windows XP          │00000-000-0000000-00000 │
│    │Excel 2003          │00000-000-0000000-00000 │
│    │Word  2003          │00000-000-0000000-00000 │
├──┼──────────┼────────────┤
│L6  │Windows XP Pro      │00000-000-0000000-00000 │
├──┼──────────┼────────────┤
│L7  │Windows XP Pro      │00000-000-0000000-00000 │
├──┼──────────┼────────────┤
│L9  │Windows2000         │52262-OEM-0000000-00000 │
└──┴──────────┴────────────┘


司法院資訊處製作；財團法人民間司法改革基金會備份。
